臺灣高等法院刑事判決　　　　　　　　93年度上訴字第3576號
上　訴　人　臺灣板橋地方法院檢察署檢察官
上　訴　人
即　被　告　乙○○
指定辯護人　本院公設辯護人甲○○
上列上訴人因被告殺人未遂案件，不服臺灣板橋地方法院93年度
訴字第415號，中華民國93年11月5日第一審判決（起訴案號：臺
灣板橋地方法院檢察署93年度偵字第2956號），提起上訴，本院
判決如下：
    主  文
原判決撤銷。
乙○○傷害人之身體，累犯，處有期徒刑貳年拾月。
扣案之西瓜刀壹把，沒收。
    事  實
一、乙○○曾於民國八十九年間，因犯竊盜罪及贓物罪，先後經
    臺灣板橋地方法院各判處有期徒刑肆月確定，並經同法院於
    九十年間裁定定應執行刑有期徒刑陸月確定，九十年十月二
    十一日執行完畢。
二、乙○○猶不知悛悔，於九十三年二月八日凌晨三時三十分許
    ，在友人潘義郎位於臺北縣五股鄉○○路○段二二巷十號四
    樓之二之住處，於飲酒及打牌之際，因見同在該處飲酒、打
    牌之丁○○口出穢言，且認為丁○○口出穢言係針對其本人
    ，心生不滿，竟萌生傷害丁○○身體之犯意，趁丁○○不注
    意之際，手執由其攜至上址屬其所有之西瓜刀一把，自丁○○身後接近，以西瓜刀前方扁平鈍頭部位朝丁○○左側肋骨
    部位刺一次（起訴書誤載為二次），幸因丁○○當時身著厚
    重衣物而未成傷，乙○○旋繼而舉刀朝丁○○身體揮砍，此
    際經潘義郎之子示意快走而起身之丁○○適回頭，見乙○○
    舉刀揮砍過來，乃舉起左手抵擋，乙○○所持揮砍之西瓜刀
    遂砍中丁○○之左手、左耳及左頸三部位，乙○○因一時下
    手過重，致丁○○受有左耳外傷性截斷傷併左頸撕脫傷約十
    ×六×一點五公分、左手第二至第五指伸直肌肌腱斷裂併第
    二至第四掌骨開放性骨折等傷害。事發後，潘義郎家人立刻
    報警並招救護車將丁○○送至馬偕紀念醫院淡水分院救治。
    臺北縣政府警察局蘆洲分局成州派出所警員丙○○於同日三
    時四十八分許因據報上址發生打架糾紛趕至現場處理，乙○○雖在有偵查犯罪權限之公務員尚不知持刀傷害丁○○之人
    為何人時，主動向警員丙○○坦承係其本人持刀傷害丁○○
    之事實，並經警當場扣得屬其所有之上開西瓜刀一把，但案
    件嗣經檢察官起訴繫屬於臺灣板橋地方法院期間，乙○○經
    臺灣板橋地方法院合法傳喚，竟無正當理由不到庭接受裁判
    ，且經拘提亦未有結果，經該法院於九十三年六月四日依法
    發布通緝後，於同年七月二十三日二十三時三十分許，始經
    警於臺北縣五股鄉○○路○段五七七巷八十弄弄口緝獲乙○○到案。
三、案經被害人丁○○訴由臺灣板橋地方法院檢察署檢察官偵查
    起訴。
    理    由
壹、認定犯罪事實所憑之證據及理由：
一、訊據上訴人即被告乙○○矢口否認有何傷害犯行，辯稱：我
    沒有砍殺丁○○，我只是用刀輕輕碰他腰部一下，被害人在
    地院有來跟我對質，檢察官說我有砍殺他，被害人的手是自
    己碰到刀才受傷的，他一直辱罵我，他到廚房拿菜刀要殺我
    ，法官問我他是否是鬼鬼祟祟在廚房拿刀要殺我，我說對，
    我沒有砍殺他，我手拿起來沒有砍下去，被害人在原審有說
    「沒有砍我」，原審有錄音，我是用西瓜刀的木炳輕輕碰一
    下，現場沒有血跡；警詢及原審準備程序之錄音開頭說住那
    裡是我講的，但後面說「砍」、「殺」不是我的聲音，我沒
    有向丙○○承認砍人；我要求現場模擬及請證人潘義郎、起
    訴檢察官及原審法官作證，並查丁○○出血量云云。辯護人
    為被告辯護意旨稱：被告於警詢、偵查及原審均有坦承傷害
    犯行，態度良好，且有賠償被害人新臺幣（下同）一萬元，
    本件又係自首，請從輕量刑；又被告一再辯稱：錄音不是被
    告的聲音云云，被告之精神狀況可能有問題等語。
二、經查：
    (一)被告確有於前揭時地，因不滿同在飲酒、打牌之丁○○口
      出穢言，而趁丁○○不注意之際，手執西瓜刀一把，自丁○○身後接近，以西瓜刀前端扁平鈍頭部位朝丁○○左側
      肋骨部位刺一次，幸因丁○○當時身著厚重衣物未成傷，
      被告復舉刀朝丁○○揮砍，此際正因潘義郎之子示意快走
      而起身之丁○○適回頭見到被告持刀揮砍，就舉起左手抵
      擋，被告所持西瓜刀砍中丁○○之左手部、左耳部、左頸
      部，致丁○○受有左耳外傷性截斷傷併左頸撕脫傷約十×
      六×一點五公分、左手第二至第五指伸直肌肌腱斷裂併第
      二至第四掌骨開放性骨折等傷害之事實，業據告訴人丁○○於原審作證經公訴人、辯護人、原審法院交互詰問及訊
      問時結證明確（見原審卷第一四四頁至第一五一頁），其
      證述內容略以：「大約兩、三點時，我同事弟弟要我頂他
      的缺，玩五次牌都不好，我有順口說髒話，但是沒說要對
      被告家屬怎樣，第五、六把後，被告就去房間拿刀子，放
      在背後，我同事弟弟站我旁邊，被告走過來以西瓜刀從我
      左側肋骨刺一刀，我同事弟弟看到，推我要我趕快走，我
      就閃開，並起來，被告又從我左耳砍一刀，我用手去擋，
      所以手受傷，我同事從廁所出來，看他還要再砍我，就去
      抓住他。被告也沒制止我不要罵髒話，就起身去房間拿刀
      。第一次被告是用前面鈍頭的部位（刺），當時是冬天，
      穿厚衣服，感覺被撞一下，我站起來，又被砍一下。被告
      要砍我第二下時候，我同事從廁所出來，趕快阻止他，我
      當時在看牌，突然覺得痛痛的，我同事的弟弟推我，我站
      起來轉頭看，就看到被告舉刀要砍我。後來被告被抓住，
      他一直掙扎想要離開，但刀子已被搶下，有人擋在門口不
      讓他離開。可能是我拿到不好的牌，在罵髒話，應該是這
      個地方惹到他」等語。丁○○證述之上揭情節核與目擊證
      人潘義郎於原審作證經公訴人、辯護人、原審法院交互詰
      問及訊問時結證證稱：「丁○○是我大兒子潘俊宏同事。
      被告與丁○○有無起衝突不是很明顯，感覺上沒有起衝突
      。丁○○被刀子傷的，當丁○○被被告砍傷，我們才知道
      發生事情，被告拿一個類似西瓜刀的東西砍丁○○，我兒
      子在旁邊看到在喊叫，我們才知道發生事情，我有在旁邊
      把他們拉開才知道受傷，我兒子打電話報警，救護車就來
      了，警察也有來。丁○○已經受傷，血流很多，而且我們
      家人很多，兒子還小，我要防止其他人受傷害，我認為被
      告手上拿一把刀很危險，所以要把他拉開，（提示刀子照
      片）是（是我當時所見），我大兒子潘俊宏有幫忙拉開被
      告，我在拉開被告時，被刀子劃到。拉開後，他就沒有要
      繼續傷害丁○○的動作」等語相符（見原審卷第一八六頁
      至第一九三頁）。又丁○○因受被告持扣案西瓜刀揮砍行
      為，致受有上揭傷害，於九十三年二月八日凌晨四時十二
      分許送至馬偕紀念醫院淡水分院救治之事實，亦有馬偕紀
      念醫院乙種診斷證明書一紙（見偵查卷第三四頁）、同醫
      院九十三年九月七日馬院醫外字第九三二七八七號函及該
      函檢送之丁○○病歷影本一份（見原審卷第一二０頁至第
      一二七頁）附卷及西瓜刀一把扣案可證。再當時係警員丙○○據報上址有打架事件而趕至現場處理，丙○○趕至現
      場時，地面尚有血跡，在現場係被告自己先跳出來對丙○○說人是被告自己所砍，扣案西瓜刀是放在桌上，係被告
      拿給丙○○之事實，亦經證人丙○○於原審及本院審理時
      結證明確（見原審卷第一五三頁、本院九十四年三月九日
      筆錄），亦核與證人潘義郎所述：「丁○○受傷，血流很
      多」等語相吻合，並有現場地面留有血跡之照片二幀及臺
      北縣警察局勤務指揮中心受理各類案件記錄單一份附卷足
      證（見偵查卷第二一頁、原審卷第一七三頁）。綜合上開
      證人丁○○、潘義郎、丙○○之證言、病歷資料、扣案西
      瓜刀、照片等證據，已足以證明：被告確有持扣案西瓜刀
      先以該刀前端扁平鈍頭部位刺丁○○左側肋骨部位一次，
      再舉刀朝丁○○身體砍去，丁○○起身回頭見狀，舉起左
      手抵擋，仍為被告持西瓜刀砍中左手、左耳、左頸等部位
      ，而受有上揭傷害之事實。
    (二)被告於九十三年二月八日之警詢、九十三年二月八日及九
      十三年二月二十五日檢察官偵查庭訊、九十三年八月十七
      日原審法院受命法官整理爭點訊問時，均坦承有持扣案西
      瓜刀揮砍被害人丁○○耳朵處，致丁○○受有上揭傷害之
      事實，被告並否認有致丁○○於死之犯意，俱有被告簽名
      之筆錄在卷可證（見偵查卷第五頁至第六頁、第二五頁背
      面至第二六頁、第三一頁至第三二頁、原審卷第一０九頁
      至第一一０頁）。因被告於本院審理時否認曾為此等自白
      ，本院爰擇被告九十三年二月八日警員初詢筆錄之錄音（
      此一詢問之錄音，一併可供作判斷被告當日精神狀況之資
      料）及九十三年八月十七日原審準備程序之錄音，先後進
      行勘驗，其結果為：
      (1)本院（受命法官）於九十四年三月三日當庭勘驗被告於
        九十三年二月八日六時四十八分許至同日七時五十五分
        許止，在臺北縣政府警察局蘆洲分局成州派出所接受警
        員丙○○詢問之錄音，勘驗結果顯示：警員丙○○在詢
        問前有先告知被告有關緘默權、選任辯護人等權利，並
        在被告表示要與其家人聯絡請律師時，幫忙聯絡被告家
        人，由被告自己與家人商談請律師之事，至當日七時許
        ，因未見被告家人有回音，被告亦表示沒有辦法請律師
        ，被告同意繼續詢問；詢問中，被告承認因丁○○罵其
        本人而拿扣案之刀械砍殺（被告以臺語之「ㄊㄞˊ」回
        答）丁○○成傷，且多次供承有拿刀「ㄊㄞˊ」丁○○
        ，刀子是其本人所買，並供稱：報警者為潘義郎之子，
        其本人一直留在現場，且在現場有（向警察）承認拿刀
        「ㄊㄞˊ」人等語；而該錄音顯屬全程連續錄音，警員
        丙○○是採一問一答方式以臺語詢問答話人，問答中答
        話人是以自己個人之自由意思，以自己的話來回答，且
        有說明（如說明砍人之緣由），顯非依已作成之筆錄照
        本宣科等情，有本院九十四年三月三日勘驗筆錄在卷可
        證（見本院卷第七二頁至第八二頁）。經核上開被告之
        警詢筆錄皆有記載被告此等供述（見偵查卷第五頁至第
        六頁），僅是在記載方式方面，筆錄因係經過警員之組
        織整理，非如錄音般之口語化。雖然被告於勘驗過程中
        ，一聽到「拿刀ㄊㄞˊ」等語之錄音，即打斷勘驗程序
        之進行，多次辯稱：不是我的聲音，我沒有錄音云云。
        但證人丙○○於本院審理時已結證稱：當時製作被告警
        詢筆錄有錄音，是當事人（指被告）的聲音等語（見本
        院九十四年三月九日筆錄）。且本院受命法官詢問被告
        警詢錄音內有關打電話請律師之錄音是否其本人時，被
        告亦承認為其本人之聲音，甚且在播放錄音帶前段時，
        被告均未有意見，直至播到有關拿刀「ㄊㄞˊ」人之錄
        音時，被告始主張非其聲音（見本院卷第七七頁），而
        該警詢筆錄之錄音顯係全程連續錄音等情，均有本院勘
        驗筆錄在卷可考，再參以被告於原審審理期間對警詢筆
        錄之記載均未曾表示異議，並對警員丙○○所證述：被
        告在現場告訴丙○○說人是被告自己所砍等語，亦表示
        無意見（見原審卷第一一一頁、第一五六頁），已見警
        詢筆錄係依照被告自己意思之回答而為紀錄，警詢筆錄
        之錄音亦屬真實。
      (2)本院合議庭於九十四年三月九日當庭勘驗原審九十三年
        八月十七日準備程序筆錄之部分錄音（前半部），勘驗
        結果顯示：當日被告因先前係通緝到案而
        命法官先訊問被告之前未到庭之原因，被告回答因在外
        工作，被告聲稱有與丁○○和解，稱已賠六萬元，嗣經
        公訴人陳述公訴意旨（公訴人詳細陳述起訴書所載之犯
        罪事實），原審受命法官告知被告訴訟法上之相關權利
        後，被告隨即承認有拿刀殺丁○○，並說明其砍殺丁○○之原因是因丁○○在其賭博時一直罵其本人及其家人
        ，被告有承認其有拿刀砍丁○○耳朵，也供承：丁○○
        沒有動手等語；而該部分錄音顯屬全程連續錄音，問答
        中答話人顯是基於自己個人之自由意思，以自己的話來
        回答，且有說明等情，亦有本院九十四年三月九日審判
        筆錄在卷足稽。經核上開被告之原審準備程序筆錄皆有
        記載被告此等供述（見原審卷第一０八頁至第一一０頁
        ），僅是在記載方式方面，筆錄因係經過書記官之組織
        整理，僅記載重點，非如錄音般之口語化及詳盡。雖然
        一如勘驗警詢筆錄時之情況，被告又針對原審準備程序
        錄音中所顯示其有承認持刀殺被害人之語，否認係其本
        人所言，而稱：開頭是我講的，我沒有承認砍殺云云，
        但原審該部分筆錄之錄音顯係全程連續錄音，有本院筆
        錄在卷可按，被告否認部分回答係其聲音云云，亦顯屬
        虛妄，要無足採。
    (三)依據上述勘驗結果，顯證被告於上開警詢及原審準備程序
      中皆有坦承持扣案西瓜刀砍傷丁○○之事實，尤其於原審
      準備程序中明白坦承係持刀砍丁○○耳朵部位。被告於原
      審所為之此部分自白，既係本於其自由意思而為之，應有
      證據能力，而由被告於原審所為此部分之自白，益證證人
      丁○○、潘義郎、丙○○之證言皆確屬實情，被告先後持
      扣案西瓜刀刺丁○○左側肋骨部位一次及舉刀朝丁○○左
      耳部位砍去，致丁○○受有上揭傷害之事實，實堪以認定
      。被告否認有砍傷丁○○，並辯稱：是丁○○到廚房拿菜
      刀要殺我，被害人在原審有說「沒有砍我」，原審有錄音
      ，我是用西瓜刀的木炳輕輕碰一下，現場沒有血跡，我沒
      有承認砍人云云，全屬無稽，無一足取。
    (四)至於公訴意旨及檢察官上訴意旨認被告持刀砍傷丁○○，
      係出於殺人之故意，檢察官上訴理由並執馬偕紀念醫院之
      上開函文及病歷資料為據，主張：被告係因潘義郎及潘俊
      宏之阻擋始停止繼續砍殺，而頭部、顏面係足以致死之部
      位，被告持西瓜刀砍殺，有傷及血脈，並大量出血造成生
      命危險，尤其頸部是大動脈、氣管之所在，被利刃傷及，
      可能造成大量出血死亡，當為被告所明知，是被告確有殺
      人犯意等語。惟按殺人未遂與傷害之區別，應以有無殺意
      為斷，受傷之多寡，及是否為致命部位，有時雖可藉為認
      定有無殺意之心證，究不能據為絕對標準。又刑法上殺人
      罪之成立，須行為人主觀上具有殺人之故意，所謂殺人之
      故意，指戕害他人生命之惡意而言；此項犯意之形成，通
      常有其原因、目的或動機。本件被告自始否認有何殺人犯
      意，此見前引之警詢、偵查及原審筆錄自明，其於原審準
      備程序辯稱：我有喝一點酒，我不認識丁○○，是他先罵
      我，我才會動手砍他，我沒有要置他於死之意，只是被罵
      得受不了才砍他，我那時喝酒醉了等語（見原審卷第一０
      九頁）。經查：
      (1)被告與丁○○僅見過二次面，雙方前無任何恩怨嫌隙，
        案發當時，因丁○○賭博時分到不好牌而口出穢語，可
        能因此致被告心生不滿等情，為證人丁○○於原審審理
        時證述在卷（見原審卷第一四五頁以下），核與被告於
        原審準備程序中辯稱：因丁○○一直罵我，才動手砍傷
        他等語相吻合。顯見被告本件係因丁○○在現場口出穢
        言，被告認為丁○○係針對其本人而罵，心生不滿，臨
        時起意持刀傷人，再觀以其二人素無任何怨懟嫌隙之過
        往，實難認被告當時有欲置丁○○於死地之動機及緣由
        ，而其持刀砍人應係出於教訓之意思。
      (2)被告最初係自丁○○身後接近，突然以西瓜刀前端扁平
        鈍頭處朝丁○○左側肋骨部位刺一次，惟因該西瓜刀扁
        平鈍頭之前端非屬尖銳刀刃處，有卷附之西瓜刀照片可
        資核對，且丁○○當時身著厚重衣物而未成傷，為證人
        丁○○於原審證述明確。又丁○○起身回頭見被告舉刀
        砍人時，舉起左手抵擋，被告所持之西瓜刀揮砍丁○○
        左手、左頸部、左側耳部一刀，旋為在場之潘義郎及潘
        俊宏上前拉住阻擋，被告即未有繼續攻擊丁○○之動作
        ，僅試圖離開案發現場遭人阻止一節，亦經證人潘義郎
        於原審審理時證述在卷（見前述）。以被告最初係以非
        屬尖銳刀刃處之扣案西瓜刀扁平鈍頭處刺向身著厚重衣
        物之丁○○左側肋骨部位，而非直接舉刀揮砍丁○○其
        他重要致命部位，及被告第二次揮刀砍向丁○○致丁○○受傷後，遭人阻擋，被告隨即罷手，無繼續攻擊丁○○之企圖及動作等情觀之，益徵被告當時應無置丁○○
        於死地之意欲。
      (3)馬偕紀念醫院前開院函文係稱：「丁○○因顏面左耳、
        左頸部及左手多處深層裂傷合併第二至第五指伸肌腱斷
        裂及第二至第四掌骨開放性骨折，經急診診療後，於九
        十三年二月八日至同年月十四日住院並手術治療，依病
        歷所見，急診未記載來院前可能及就診後之出血量，同
        年二月八日緊急手術時的出血量為六十西西，術中所見
        左耳幾乎斷離，左頸部裂傷（10×6×1.5cm）合併皮下
        肌肉斷裂鄰近顏面神經及頸部動脈、氣管等結構，已構
        成致命威脅，丁○○出院後於同年二月十六日返診拆線
        ，當時傷口復原尚良好，日後未再追蹤治療」等語（見
        原審卷第一二０頁）。該函文固以被害人受傷部位鄰近
        顏面神經、頸部動脈、氣管等結構，而認為構成致命之
        威脅；但受傷部位是否為致命處，有時雖可藉為認定有
        無殺意之心證，但究不能據為絕對標準，業見前述，馬
        偕紀念醫院該一回函既係以被害人受傷部位及結果為判
        斷是否有致命威脅之唯一依據，自尚不足據為認定被告
        有無殺意之絕對標準。由丁○○之傷勢觀之，固可認被
        告當時下手有一時用力過重之嫌，但衡量被告與丁○○
        間之關係，被告本件傷人行為之緣由，被告當時所受刺
        激非大，及被告為人阻止後未再有欲繼續持刀傷人之企
        圖等情節，實尚難認被告當時僅因一時之不滿即有置丁○○於死地之犯意。
      (4)綜上，本件僅能認被告有傷害丁○○之犯意，而尚難認
        其當時有戕害丁○○生命之決意，公訴人認被告係基於
        殺人之犯意而為砍人行為，尚不足採。
三、綜上論述，本件事證明確，被告否認有傷害犯行之辯解，均
    不足取，其傷害犯行洵堪認定。
四、附此敘明部分：
    (一)於原審審理時，被告辯護人以丁○○、潘義郎於警詢中之
      證述，係屬被告以外之人於審判外之言詞陳述，而丁○○
      、潘義郎於檢察官偵查中之證述，未依法具結為由，爭執
      該二人之警詢及偵查筆錄無證據能力（現行刑事訴訟法第
      一百五十九條第一項、第一百五十九條之二、第一百五十
      八條之三規定參照）。因本院認定事實，未引用該二人之
      警詢及偵查筆錄，故不再審究此等筆錄證據能力之問題。
    (二)被告聲請傳訊證人丁○○、潘義郎部分，因本案事實已臻
      明瞭，且丁○○、潘義郎於原審審理時已與被告對質，丁○○、潘義郎並於原審經被告之辯護人、公訴人、原審法
      院以證人身分進行交互詰問、訊問，均見前述，其二人陳
      述已屬明確，依刑事訴訟法第一百六十三條之二及同法第
      一百九十六條之規定，皆已無再予傳訊調查之必要。又被
      告聲請傳訊起訴檢察官、原審法官，至現場模擬及查丁○○出血量部分，其中由本院勘驗結果已證明警察及原審要
      無偽造筆錄、錄音之問題，檢察官、原審法官亦非經驗本
      案犯罪事實發生經過之人，要無證人適格，且本案事實已
      臻明瞭，無現場模擬之必要，而丁○○受傷後，於現場留
      有大量血跡，亦經證人潘義郎、丙○○證述在卷，並有照
      片附卷可證，業見前述，被告此等證據調查之聲請，與其
      犯行或無關連性或無必要性，均無調查之必要。
    (三)至於被告辯護人所稱：被告一再辯稱：錄音不是被告的聲
      音云云，認被告精神狀況可能有問題等語部分。查被告於
      距案發時間僅三個小時之當日凌晨六時四十八分許起之警
      員初詢時，答話及記憶狀況明顯正常，且在電話中與家人
      商討請律師之事，稱有律師在旁比較有保障，此見本院九
      十四年三月三日勘驗筆錄自明（見本院卷第七二頁至第八
      二頁），顯示被告於案發當時精神狀況正常，要無任何精
      神耗弱或心神喪失之情事可言。且被告於本院先後二次勘
      驗警詢筆錄及原審筆錄時，皆係選擇性地否認錄音中之答
      話人係其本人聲音，並知在何處主張非其本人聲音，此亦
      有本院前引筆錄可證，被告顯係知曉何部分錄音對其不利
      ，而選擇性之極力否認，此顯非精神耗弱或心神喪失之人
      所可為者，是實難認被告係精神耗弱或心神喪失之人，併
      此敘明。
參、論罪科刑及沒收部分：
一、核被告所為，係犯刑法第二百七十七條第一項之普通傷害罪
    。公訴意旨認被告係犯刑法第二百七十一條第二項、第一項
    之殺人未遂罪嫌，尚有未洽，理由業見前述，因起訴之基本
    事實同一，爰變更起訴法條。
二、查被告曾於八十九年間，因犯竊盜罪及贓物罪，先後經臺灣
    板橋地方法院各判處有期徒刑肆月確定，並經同法院於九十
    年間裁定應執行刑有期徒刑陸月確定，九十年十月二十一日
    執行完畢，有臺灣高等法院被告前案紀錄表三份在卷足考，
    五年以內再犯有期徒刑以上之本罪，為累犯，依刑法累犯之
    規定，加重其刑。
三、按刑法第六十二條前段所規定之自首，係以對於未發覺之犯
    罪自首而受裁判為要件，故犯罪行為人應於有偵查犯罪職權
    之公務員未發覺犯罪事實或犯罪人之前自首犯罪，且接受裁
    判，兩項要件兼備，始得依刑法第六十二條前段自首之規定
    減輕其刑。若被告於法院審理中逃匿，經法院發布通緝始緝
    獲歸案，即不能認被告有接受裁判之意思，核與刑法第六十
    二條前段所規定自首之要件不合，不得適用該條規定減輕其
    刑（最高法院八十六年度臺上字第一九五一號判決意旨、九
    十三年度臺上字第五五０號判決意旨參考）。又按被告為接
    受文書之送達，應將其住、居所或事務所向法院或檢察官陳
    明，刑事訴訟法第五十五條第一項前段定有明文。經查：本
    件被告於砍傷丁○○後，在有偵查犯罪權限之公務員知悉其
    為犯罪行為人前，主動向據報趕至現場處理打架糾紛之警員
    丙○○坦承係其本人砍傷丁○○一節，固據證人丙○○於原
    審審理時結證在卷（見原審卷第一五三頁）。惟被告於警詢
    及檢察官訊問時均供稱其住居所為「臺北縣五股鄉○○路十
    號七樓」，並於偵查初訊時經檢察官諭令以二萬元交保，由
    林素英具保而釋放，嗣案件繫屬於原審法院，經原審法院受
    命法官查址發現被告仍設
    臺北縣五股鄉○○路十號七樓」，先後二次為準備程序傳票
    之送達，並有通知具保人林素英偕同被告到庭，其中被告之
    傳票曾由其有辨別事理能力之同居人（指同居、住一處之人
    ）莊璟鵬及被告之妹林素英先後以同居人身分代為收受送達
    （九十三年四月十三日上午十時之準備程序期日傳票，莊璟
    鵬於九十三年四月一日收受；九十三年五月十一日上午九時
    五十分之準備期日傳票，林素英於九十三年四月二十日收受
    ，另一份寄予具保人之通知傳票則於九十三年四月二十一日
    以寄存送達方式送達具保人－地址不同），被告皆未按時到
    庭，原審法院簽發之拘票，經警多次執往「臺北縣五股鄉○○路十號七樓」拘提被告，亦因未見被告而拘提無著，且經
    該大樓管理員告知此址之人經常未歸，很少回家等語，因傳
    拘被告無著，原審於九十三年六月四日以被告逃匿為由，發
    布通緝，於九十三年七月二十三日二十三時三十分許，在臺
    北縣五股鄉○○路○段五七七巷八十弄弄口為警緝獲等事實
    ，有警詢筆錄、偵查筆錄、保證金收據、戶役政個人基本資
    料查詢結果、送達證書、拘票、拘提結果報告書、報到單、
    通緝書、臺北縣政府警察局蘆洲分局通緝案件報告書、被告
    通緝到案之警詢筆錄在卷可憑（見偵查卷第四頁、第七頁、
    第二五頁、第二七頁、第三一頁、原審卷第九頁、第二一頁
    、第二八頁、第三四頁、第三七頁、第三九頁至第四一頁、
    第四二頁、第五七頁至第六一頁）。又被告於原審準備程序
    及本院審理時亦自承：我在外面工作沒有收到，差一天沒收
    到（又有稱：忘記了），我妹妹收到，地址（臺北縣五股鄉
    ○○路十號七樓）沒有變云云（見原審卷第一０八頁、本院
    九十四年三月九日筆錄－含本院勘驗原審筆錄內容）。查被
    告既在為傷害犯行後經警察逮捕到案，嗣並經檢察官諭令具
    保釋放，其即已明知本件傷害（殺未人未遂）案件有待法院
    審理，其人如在外，亦應與家人隨時保持聯絡，以便能按時
    到法院接受審判，但被告不僅未向法院陳報其當時之工作地
    點，亦未與其家人隨時保持聯絡，經原審依法拘提，亦無法
    拘提被告到案，嗣經原審依法通緝，被告在一個月後始經警
    緝獲歸案，其顯無正當理由不到庭，且不能認為被告有接受
    裁判之意思，核與前開自首之要件不符，尚不得適用刑法第
    六十二條前段之規定減輕其刑，於此敘明。
四、茲審酌被告僅因細故竟持西瓜刀揮砍丁○○身體，對丁○○
    身體安全有重大之危害，丁○○所受左耳外傷性截斷傷、左
    頸撕脫傷、左手手指伸直肌肌腱斷裂併掌骨開放性骨折等傷
    勢嚴重，被告於原審猶托詞係丁○○先出言辱罵人等情企圖
    合理化其犯罪行為，並謊稱：已私下與丁○○和解，賠償十
    二萬元，要賠住院費用，已賠償六萬元云云（見原審卷第一
    ０八頁），惟經丁○○於原審到庭證述：被告只賠償我一萬
    元醫藥費，後來都是他妹妹跟我談，我拿醫院診療單給他們
    看，他們才拿一萬元給我，從此以後他們失去聯絡等語（見
    原審卷第一五０頁），被告於本院審理時亦僅能提出丁○○
    在馬偕紀念醫院之醫療單據（上載：丁○○應負擔九千四百
    八十七元），而無法提出其他給付證明，亦足證丁○○於原
    審所言實在，又被告於本院審理期間，不僅狡辯否認犯行，
    且誣指警員及原審偽造錄音，為求卸責，無所不用其極，態
    度惡劣，顯無悔意，檢察官上訴意旨亦以被告任意編詞上訴
    之態度，請求從重量刑，而被告復不符合自首之要件等一切
    情狀，爰量處如主文第二項所示之刑，以資懲儆。
五、扣案之西瓜刀一把，係被告所有供其本案犯罪所用之物，業
    據被告於原審供承在卷，依刑法第三十八條第一項第二款規
    定宣告沒收。至於同時扣案之護墊一個，因與該西瓜刀係屬
    可分（見本院九十四年三月八日勘驗筆錄及照片），且難認
    與被告傷人犯行有關連性，爰不予宣告沒收。
肆、撤銷改判之理由：
　　(一)原審因而論罪科刑，固非無見。惟查：(1)被告於原審既係
      通緝到案，尚不符合自首之要件，原審適用刑法第六十二
      條前段規定，減輕被告法定刑，尚有未當。(2)原審判決理
      由欄說明扣案之西瓜刀屬被告所有，但於事實欄漏未認定
      該西瓜刀屬被告所有之事實，且原審判決之據上論斷欄漏
      引罰金罰鍰提高標準條例第一條前段，均有未洽。
    (二)本件檢察官上訴認被告應成立殺人未遂罪，及被告上訴否
      認有傷害犯行，指摘原審判決不當，雖均無理由，但原審
      判決既有上述可議之處，自應由本院將原審判決撤銷改判
      。
伍、適用之法律：
　　(一)刑事訴訟法第三百六十九條第一項前段、第三百六十四條
      、第二百九十九條第一項前段、第三百條。
　　(二)刑法第二百七十七條第一項、第四十七條、第三十八條第
  　　一項第二款、罰金罰鍰提高標準條例第一條前段。
本案經檢察官陳玉珍到庭執行職務。
中　　華　　民　　國　　94　　年　　3　　 月　　23　　日
　　　　　　　　　刑事第十二庭  審判長法　官  李文成
　　　　　　　　　　　　　　　　　　  法　官  官有明
　　　　　　　　　　　　　　　　　　  法　官  王復生
以上正本證明與原本無異。
檢察官如不服本判決，應於收受送達後十日內向本院提出上訴書
狀，其未敘述上訴之理由者並得於提起上訴後十日內向本院補提
理由書（均須按他造當事人之人數附繕本）。
被告不得上訴。
                                      書記官  王宜玲
中　　華　　民　　國　　94　　年　　3 　　月　　28　　日
附錄：本案論罪科刑法條全文
刑法第二百七十七條：
 (普通傷害罪)
傷害人之身體或健康者，處三年以下有期徒刑、拘役或一千元以
下罰金。
犯前項之罪因而致人於死者，處無期徒刑或七年以上有期徒刑；
致重傷者，處三年以上十年以下有期徒刑。
